【裁判字號】    91,訴,206
【裁判日期】    920722
【裁判案由】    妨害自由等
【裁判全文】
臺灣臺東地方法院刑事判決                          九十一年度訴字第二六號
    公  訴  人  臺灣臺東地方法院檢察署檢察官
    被      告  甲○○
右列被告因妨害自由等案件，經檢察官提起公訴（九十年度偵字第四一五號），本院
判決如左：
    主  文
甲○○共同以其他非法方法，剝奪人之行動自由，處有期徒刑壹年。
    事  實
一、甲○○與自稱「孫金福」之男子（真實姓名、年籍不詳）於民國八十九年四月七
    日凌晨一、二時許，在其位於臺東縣臺東市○○路七九一巷十八弄四十號住處喝
    酒聊天時，其表舅許生德（業已死亡，另由檢察官為不起訴之處分確定）因不滿
    之前遭丁○○毆打，竟夥同甲○○、「孫金福」等三人，由甲○○開車搭載另二
    人，於同日凌晨二時三十分許，抵達臺東縣卑南鄉美農村萬萬二十七號丁○○住
    處找丁○○算帳，渠等三人基於概括之犯意聯絡，先佯稱警察臨檢，丁○○不察
    開門後，即遭上開三人共同毆打，丁○○立即往山下方向逃跑，許生德等三人見
    狀隨即追趕於後，追上丁○○後，甲○○、「孫金福」二人即架住丁○○，並由
    許生德拿釋迦樹剪下之粗樹枝毆打丁○○，直到丁○○跪地求饒，許生德仍不顧
    丁○○之掙扎及哀求，強行將丁○○押上車，再由甲○○開車駛往同鄉美農村班
    鳩一二九號乙○○住處，甲○○、「孫金福」二人於乙○○前開住處內，再度架
    住丁○○，並與許生德等三人共同毆打丁○○，一直打到同日清晨五時許，始讓
    丁○○打電話聯絡其兄丙○○、戊○○到場，丙○○、戊○○二人聞訊後，立即
    趕至現場，許生德等三人仍不願將丁○○交給丙○○、戊○○二人，該二人為解
    救其弟，不顧許生德等人之阻擋，強行將丁○○帶回，丁○○始平安脫困恢復行
    動自由，總計許生德、甲○○及「孫金福」等三人以前開非法方法剝奪丁○○之
    行動自由將近三小時之久；丁○○亦因許生德等三人上開毆打行為，受有前胸挫
    傷三五乘二五公分、頸部挫傷六乘三公分、右手上臂挫傷三乘二公分、右手前臂
    挫傷一乘○‧五公分、左手上臂挫傷二二乘六公分、上背部挫傷四乘三公分、上
    背部裂傷十乘○‧二乘○‧二公分、下背挫傷四乘三公分、下背裂傷十五乘○‧
    二乘○‧二公分之傷害。
二、案經丁○○訴由臺東縣警察局臺東分局報請臺灣臺東地方法院檢察署檢察官偵查
    起訴。
    理  由
一、右揭時、地共同毆打及非法剝奪告訴人丁○○行動自由之事實，業據被告甲○○
    於本院審理時坦白承認，並經告訴人迭於警詢、檢察官偵查中及本院審理時指訴
    綦詳，核與證人丙○○、戊○○於警詢時證述及檢察官偵查、本院調查中到庭具
    結證稱之情節相符，復有東和外科診所診斷證明書一份在卷可稽，足認被告之自
    白確與事實相符，本件事證明確，被告傷害及非法剝奪他人行動自由之犯行堪予
    認定，應依法論科。
二、按以強暴之方法剝奪人之行動自由時，若於實施強暴行為之過程中，致被害人受
    有傷害，乃施強暴之當然結果，固不另論傷害罪；惟妨害自由罪，並非以傷人為
    當然之手段，若行為人另具有傷害故意，且發生傷害結果，自應成立傷害罪名，
    經合法告訴，並應負傷害罪責，而與妨害自由罪有方法結果之牽連關係，依刑法
    第五十五條規定從一重處斷，最高法院八十九年度臺上字第四六七六號著有判決
    可資參照。復按刑法第三百零二條第一項之妨害自由罪，係妨害他人自由之概括
    規定，若行為人具有一定目的，以非法方法剝奪人之行動自由者，除法律別有處
    罰較重之規定（例如略誘及擄人勒贖等罪），應適用各該規定處斷外，如以使人
    行無義務之事，或妨害人行使權利為目的，而其所施強暴、脅迫，復已達於剝奪
    人行動自由之程度，即祇成立本罪，不應再依同法第三百零四條論處。誠以此項
    使人行無義務之事，或妨害人行使權利之低度行為，應為剝奪人行動自由之高度
    行為所吸收，不能以其目的係在使人行無義務之事，或妨害人行使權利，認為係
    觸犯刑法第三百零二條第一項及第三百零四條第一項之二罪名，依同法第五十五
    條規定從一重處斷（最高法院二十九年上字第三七五七號、三十年上字第一六九
    三號判例要旨參照）。查被告等人係先共同毆打告訴人後，再強押告訴人至他處
    繼續毆打，顯然被告等人意在傷害，且告訴人所受之傷害並非於遭強押當時所造
    成，故告訴人所受傷害部分，已非妨害自由之強暴本質所能包括，且經告訴人合
    法提出告訴，是核被告所為，係犯刑法第二百七十七條第一項之傷害罪、第三百
    零二條第一項之非法剝奪人之行動自由罪。被告等人強押告訴人，妨害其行使權
    利，自屬包含於非法剝奪行動自由之同一意念之中，其所為雖合於刑法第三百零
    四條之情形，仍應視為非法剝奪他人行動自由之部分行為，不另構成刑法第三百
    零四條之罪，附此敘明。被告與許生德、「孫金福」二人間，具有犯意聯絡及行
    為分擔，為共同正犯。其所犯上開二罪之間，有方法結果之牽連關係，依刑法第
    五十五條之規定，應從一重之非法剝奪他人行動自由罪處斷。爰審酌被告與告訴
    人並未熟識，亦無任何仇隙，竟無故結夥他人痛毆告訴人至跪地求饒，使其全身
    多處受傷仍未罷手，復強押告訴人剝奪其行動自由，惡性匪淺，及其品行、國中
    肄業及搬家公司工人之智識程度、並非主導本件犯罪之人、犯後坦承犯行、迄今
    仍未與告訴人和解、賠償告訴人身體傷害之損失等一切情狀，量處如主文所示之
    刑。
據上論斷，應依刑事訴訟法第二百九十九條第一項前段，刑法第二十八條、第三百零
二條第一項、第二百七十七條第一項、第五十五條，罰金罰鍰提高標準條例第一條前
段，判決如主文。
本案經檢察官李進榮到庭執行職務
中      華      民      國    九十二    年      七      月    二十二    日
                                臺灣臺東地方法院刑事庭
                                    法  官  陳弘能
右正本證明與原本無異。
如不服本判決，應於判決送達後十日內向本院提出上訴狀。（須附繕本）
「切勿逕送上級法院」
                                    書記官  賴淑芬
附記：
中華民國刑法第三百零二條第一項
私行拘禁或以其他非法方法，剝奪人之行動自由者，處五年以下有期徒刑
、拘役或三百元以下罰金。
中華民國刑法第二百七十七條第一項
傷害人之身體或健康者，處三年以下有期徒刑、拘役或一千元以下罰金。


司法院資訊處製作；財團法人民間司法改革基金會備份。
